臺灣臺中地方法院交通事件裁定　　　 100年度交聲字第2952號
原處分機關　交通部公路總局臺中區監理所
異　議　人
即受處分人　劉　香
上列異議人即受處分人因違反道路交通管理處罰條例案件，對於
交通部公路總局臺中區監理所民國100年7月28日所為之裁決書（
中監違字第裁60-J00000000號）聲明異議，本院裁定如下：
    主  文
異議駁回。
    理  由
一、原處分機關略以：異議人即受處分人（下稱受處分人）劉香
    所有之車牌號碼3315-GD號自用小客車，於民國100年2月28
    日11時10分許，在台16線4.7公里處，因「限速70公里，經
    檢定合格儀器測照，時速84公里，超速14公里（未滿20公里
    ）」之違規，經南投縣政府警察局交通隊依違反道路交通管
    理處罰條例第40條規定逕行舉發。受處分人逾期仍未到案，
    原處分機關遂於100年7月28日以中監違字第裁60-J00000000
    號裁決書，裁處罰鍰新臺幣（下同）2,000元，並依同條例
    第63條第1項規定記違規點數1點，逾期依裁決書處罰主文辦
    理等語。
二、異議意旨則以：因為罰單寄的地址與伊住的地址不同，所以
    沒有收到罰單，並非不繳，請從寬處罰，並檢附電費通知及
    收據上載有住居地址可為佐證等語。
三、按受處分人不服道路交通管理處罰條例第8條所定主管機關
    所為之處罰者，得於接到裁決書之翌日起20日內，向管轄地
    方法院聲明異議，道路交通管理處罰條例第87條第1項定有
    明文，又交通法庭認聲明異議不合法律上之程式，且無從補
    正者，應以裁定駁回之，道路交通事件處理辦法第17條前段
    亦定有明文。次按，處理違反道路交通管理事件，有關文書
    送達之程序，依行政程序法之規定，違反道路交通管理事件
    統一裁罰基準及處理細則第5條定有明文。而行政程序法第
    74條規定，送達，不能依前2條規定為之者，得將文書寄存
    送達地之地方自治或警察機關，並作送達通知書2份，1份黏
    貼於應受送達人住居所、事務所、營業所或其就業處所門首
    ，另1份交由鄰居轉交或置於該送達處所信箱或其他適當位
    置，以為送達。前項情形，由郵政機關為送達者，得將文書
    寄存於送達地之郵政機關。寄存機關自收受寄存文書之日起
    ，應保存3個月。是行政機關或郵政機關依行政程序法第74
    條第1項規定為送達者，如於應受送達處所確已完成文書寄
    存於送達地之地方自治、警察機關或郵政機關，並製作送達
    通知書2份，1份黏貼於送達處所之門首，另1份交由鄰居轉
    交或置於送達處所信箱或其他適當位置時，無論應受送達人
    實際上於何時受領文書，均以寄存之日視為收受送達之日期
    ，而發生送達效力（最高行政法院95年度裁字第634號裁定
    要旨、臺灣高等法院暨所屬法院97年法律座談會刑事類提案
    第42號研討結果可資參照）。又汽車所有人名稱、住所等如
    有變更，應向公路監理機關辦理登記；再基於社會現況及便
    民原則，並因應車主、駕駛人需要及行政程序法第72條合法
    送達處所規定，於公路監理電腦系統車籍及駕籍檔中增列住
    居所或就業處所地址，以利公路監理機關及相關機關各項便
    民服務通知事項、公路法、道路交通管理處罰條例及強制汽
    車責任保險法等法令規定之行政文書寄達，特訂定本注意事
    項；公路監理機關受理車主、駕駛人申請增設住居所或就業
    處所地址後，應立即登載於公路監理電腦系統之車籍及駕籍
    檔中；各項便民服務之通知事項、公路法、道路交通管理處
    罰條例及強制汽車責任保險法等法令規定之行政文書寄達，
    皆以住居所或就業處所地址寄發，道路交通安全規則第23條
    第1項、公路監理電腦系統車輛車籍及駕駛人駕籍增設「住
    居所或就業處所」〈99年2月23日修正前為「通訊地址」〉
    地址作業注意事項第1條、第5條分別定有明文。
四、經查，受處分人曾於97年9月18日依前揭規定向原處分機關
    增設車籍住居所「臺中市○區○○街25號」，迄今未有任何
    變更乙節，此有汽車異動歷史查詢紀錄、車號查詢汽車車籍
    各1份在卷可憑，且受處分人所為本件聲明異議狀之聲請人
    基本資料欄中亦載明該址為伊住所，亦有受處分人聲明異議
    狀1份存卷可考，足認上開「臺中市○區○○街25號」之處
    所即為受處分人之住所無訛。至受處分人雖提出另載有「臺
    中市○○路○段207巷17之30號6樓」乙址之電費通知及收據
    ，藉以佐證其未實際住居前址，然受處分人既未再向原處分
    機關聲請變更通信地址，原處分機關本無從知悉受處分人異
    於車籍地之實際居所為何，則原處分機關以前揭受處分人自
    行增設之住址為受處分人之應受送達地寄送本件裁決書，於
    法即無違誤。而原處分機關於100年7月28日所為中監違字第
    裁60-J00000000號裁決書，委託郵政機關依上揭地址遞送，
    因未獲會晤受處分人，亦無受領文書之同居人、受僱人或接
    收郵件人員，遂於100年8月3日將該裁決書寄存於臺中公益
    路郵局，並作送達通知書2份，1份黏貼於上址門首，另1份
    置於該址信箱或其他適當位置，以為送達等情，此有交通部
    公路總局臺中區監理所裁決書及送達證書影本各1份附卷可
    憑。依前開行政程序法第74條規定，原處分機關上開裁決書
    之送達，應屬合法，且該送達自寄存之日即100年8月3日，
    已生合法送達之效力。從而，受處分人倘對本件裁決書之處
    分不服，自應於該裁決書合法送達之翌日即100年8月4日起
    算20日，加計在途期間3日後，至100年8月26日之異議期間
    內聲明異議；然受處分人遲至100年10月12日始向原處分機
    關提出異議，此有受處分人聲明異議狀上所載交通部公路總
    局臺中區監理所總收文章收函日期可稽，本件異議顯已逾法
    定期限，且無從命其補正，自應予以駁回。
五、據上論斷，應依道路交通管理處罰條例第87條第2項，道路
    交通事件處理辦法第17條，裁定如主文。
中    華    民    國   100    年    11    月    9     日
                  交通法庭    法  官  林靜芬
以上正本證明與原本無異。
如不服本裁定，應於收受送達後5日內向本院提出抗告狀。（應
附繕本）
                              書記官  黃雅青
中    華    民    國   100    年    11    月    9     日